# 请教陈版关于一项收购少数股权交易在合并报表中的处理

提问人：zxccpa 时间：2015-11-30 23:07:48
甲公司在与乙公司签署合作协议之前，乙公司已与政府签署协议获得某地块的一级土地开发权。合作协议约定，将一级土地开发权的有关权利义务转移至甲乙双方成立的丙项目公司（甲持有80%，乙持有20%），同时约定在一定期间后甲公司逐步收购该20%股权，其中总溢价不低于 2 亿元（该部分溢价明显高于每次转让该20%中部分少数股权所对应的公允价值，即通常情况下只有甲方溢价 2 亿元购买）。丙公司在乙公司的协助下很可能低价摘牌该等土地使用权，目前已实际获得部分土地使用权（摘牌挂价格大于约定价格的差额由政府开发区管委会垫付），剩余土地预计也能获取。 显然该溢价与设立项目公司有关联。而一级土地开发权所形成的支出、收入基本持平，即获取通过一级开发获取土地的二级开发权。 在这种情况下（不考虑其他情况），（ 1 ）该 2 亿元溢价在甲公司的合并报表中，是否应作为获取土地使用权的成本？未全部收购20%股权之前，对于部分溢价该如何处理？ （ 3 ）由政府开发区管委会垫付的摘牌挂价格大于约定价格的差额，在报表中有该如何处理：是递延收益(如获得全部土地，预计会大于 2 亿元，也可能小于 2亿元）还是冲减土地成本?

回答人：chenyiwei
1 、建议根据实质重于形式的原则，考虑日后收购 20 ％股权的交易与此前设立丙公司并占 80 ％股权，以及丙公司获取该土地开发权的交易是否构成一揽子交易（特别是，日后收购 20 ％股权的交易是否必然会发生，以及收购价格是否事实上已经锁定）。如果是，则可以认为该 2 亿元溢价在甲公司的合并报表中应作为获取土地使用权的成本。如果乙方在这一过程中的收益金额已经锁定，则一开始甲方就应当确认该土地开发权中的 100 ％权益，并将应支付的剩余 20 ％权益收购款作为负债在合并报表层面确认。
2 、建议参照政府补助处理，取得土地后转入递延收益，随着开发产品的出售逐步结转营业外收入。